臺灣高等法院交通事件裁定　　　　　　　　　　　九十一年度交抗字第一０六九號
　　抗　告　人
　　即受處分人　甲○○　男　四.
右列抗告人因違反道路交通管理處罰條例案件，不服臺灣士林地方法院中華民國九十
一年十月三十日所為之裁定（九十一年度交聲字第五二五號），提起抗告，本院裁定
如左：
        主  文
抗告駁回。
        理  由
一、按汽車駕駛人，駕駛汽車肇事致人受傷或死亡，應即採取救護或其他必要措施，
    並向警察機關報告，不得駛離；違者吊扣其駕照三個月至六個月；逃逸者吊銷駕
    駛執照，道路交通管理處罰條例第六十二條第一項定有明文。
二、原裁定以：本件異議人甲○○於民國（下同）九十年三月十三日上午八時二十五
    分許，駕駛車牌號碼ＢＶ—七六三號營業小客車，沿臺北市大同區○○○路行駛
    ，肇事致人受傷未採取救護而逃逸，經警舉發「肇事致人受傷未即採取救護或其
    他必要措施並向警察機關報告而逃逸」之規定，依道路交通管理處罰條例第六十
    二條第一項規定，裁決吊銷其駕駛執照，並依同條例第六十七條第一項規定終身
    不得考領駕駛執照。受處分人聲明異議意旨則以：其無本件肇事之事實云云。經
    查，本件異議人上開肇事致人受傷並逃離現場之同一事實，經原審九十年度交訴
    字第二九號甲○○公共危險案刑事判決確定，爰調閱該卷宗，上開事實有被害人
    陳水鐵九十年四月十六日警訊筆錄及目擊異議人逃逸之證人李藤山、吳明昌警訊
    筆錄各一份在卷可稽，並經陳水鐵於偵、審中指訴綦詳，核與證人吳明昌、李藤
    山於偵、審中證述之情節相符，而異議人甲○○撞傷告訴人後有下車，告訴人並
    曾與異議人談話，經告訴人於警訊、偵查及審理中均指證撞傷告訴人者係異議人
    無訛，此有檢察官九十年六月十四日、同年八月二十三日訊問筆錄，及原審九十
    年十月八日、同年十月二十三日、同年十一月五日訊問筆錄可稽，另參諸證人吳
    明昌於目擊車禍發生後立即記下被告甲○○之車號於公司之行事曆上，前開行事
    曆所載之車號確係異議人所駕駛之ＢＶ—七六三號營業小客車等情，亦有證人吳
    明昌於原審該刑案審理中所提出之行事曆彩色照片二張，及警察所拍攝之異議人
    上開營業小客車照片七張附於該卷可稽，足證異議人甲○○確於當日駕駛前開營
    業小客車撞傷告訴人。另查道路交通管理處罰條例第六十二條第一項係規定「汽
    車駕駛人，駕駛汽車肇事致人受傷或死亡，應即採取救護或其他必要措施，並向
    警察機關報告，不得駛離；違者吊扣其駕照三個月至六個月；逃逸者吊銷駕駛執
    照」，與刑法第一百八十五條之四規定不同。依道路交通管理處罰條例第六十二
    條第一項課予肇事致人受傷或死亡之汽車駕駛人三項義務：採取救護或其他必
    要之措施；向警察機關報告之義務；汽車不得駛離現場，違反該義務者，即
    吊扣其駕照三個月至六個月，依其法條前後文之解釋，前段有關吊扣駕照之規定
    係指無逃逸之故意，而後段「逃逸者吊銷駕駛執照」係指違規情況更嚴重者，不
    僅是駛離現場，而且是出於逃逸之目的逃離現場不知去向者，則處以更重之處罰
    即吊銷駕駛執照。是以，異議人肇事致人受傷後，雖有下車察看，被害人告以腳
    痛站不起來，異議人不但未採取救護手段等，且逕將汽車駛離現場，逃逸不知去
    向，自已構成道路交通管理處罰條例第六十二條第一項吊銷駕駛執照之處罰要件
    ，應認所辯並無可採。原處分機關據以援引上開規定，而裁處異議人吊銷駕駛執
    照，並無不當，爰依法駁回異議人之異議。
三、抗告意旨略以：以當時八點二十五分上班時間，交通顛峰路人者眾有下車詢問決
    無可能見傷者不救，棄之逃逸之理，且抗告人已被因業務上過失傷人處拘役五十
    日，另交通工具肇事致人受傷而逃逸處有期徒刑六個月之重罰，懇請念在須養家
    糊口免吊銷營業執照云云。
四、本院查：原審審酌前開事證，認定抗告人即受處分人甲○○確有於前述時地駕駛
    汽車肇事致人受傷，未採取救護或其他必要措施並向警察機關報告，而逕自逃逸
    之違規行為，並詳細敘明其認定之依據，裁定駁回抗告人之異議，經核並無違誤
    。抗告人仍以：以當時八點二十五分之上班時間，交通顛峰路人者眾，有下車詢
    問，決無可能見傷者不救而棄之逃逸之理等語，指摘原裁定不當，並非可採。至
    抗告意旨雖另以：抗告人已因業務上過失傷人被處拘役五十日，另交通工具肇事
    致人受傷而逃逸處有期徒刑六個月之重罰，懇請念在須養家糊口免吊銷營業執照
    等語置辯，惟查，本件抗告人上開肇事致人受傷並逃離現場之同一事實，雖經原
    審法院刑事庭以九十年度交訴字第二九號判決就抗告人所犯業務過失傷害罪及肇
    事致人受傷逃逸罪，各判處拘役五十日及有期徒刑六月（均得易科罰金），有上
    開刑事判決附卷可稽（見原審卷第二十二頁至第二十四頁），然上開刑事判決之
    論處科刑係屬刑事責任，與本件交通行政裁罰係屬二事，自不得以此免除抗告人
    之行政裁罰，況查道路交通管理處罰條例第六十二條第一項關於駕車逃逸應吊銷
    駕駛執之規定，係為維護車禍事故受害人生命安全、身體健康必要之公共政策，
    且在責令汽車駕駛人善盡行車安全之社會責任，屬維持社會秩序及增進公共利益
    所必要，故汽車駕駛人一有肇事後致人死傷而逃逸之違規事實，依法即應處以吊
    銷駕駛執照之處分，從而，抗告人以須養家糊口請求免吊銷營業執照云云，亦無
    足採。綜上所述，本件抗告為無理由，應予駁回。
五、據上論斷，應依道路交通案件處理辦法第二十六條、刑事訴訟法第四百十二條，
    裁定如主文。
中      華      民      國   　九十一   　年　　十二　　月　　三十一    日
                              臺灣高等法院交通法庭
                                  審判長法  官  葉  騰  瑞
                                        法  官  莊  明  彰
                                        法  官  黃  國  忠
右正本證明與原本無異。
不得再抗告。
                                        書記官  劉  貞  達
中      華      民      國     九十一     年    十二    月    三十一    日
